# 求助陈版及各位老师-改制期间上缴原持股单位净利润的处理

提问人：qzhcpa 时间：2012-10-31 10:42:28
陈版主，及各位老师： 我目前正在作一个改制项目，按照《国务院办公厅转发国资委关于进一步规范国有企业改制工作实施意见的通知》(国办发[2005]60号)第三条(三)的规定，该单位自评估基准日 2011 年 6 月 30 日至工商变更登记日 2012 年 6 月 28 日的有效期内，应将原企业作为国有独资集团公司实现利润而增加的净资产，上缴国有资本持有单位。 经过审计，该单位自评估基准日 2011年 6 月 30 日至工商变更登记日 2012 年 6 月 28 日的合并口径净利润为 3600 万，按照上述规定，应该在母公司借：利润分配-应付普通股股利 3600 万 贷：应付股利 3600 万。 问题是，该集团公司合并口径累计盈利较多，但截止目前母公司累计的未分配利润为负数，此时如果从母公司作利润分配，就违反了母公司作为法人主体在累计亏损尚未弥补的情况下就开始分配利润，目前，再让各子公司给母公司分红已经来不及了，因此询问版主及老师，可否将该业务作为从净资产计提为对原股东的负债（即借：利润分配-其他减少 3600 万 贷：其他应付款 3600 万），然后支付给国有资本持有单位？ 请各位赐教此种方法是否可行？有没有其他更好的方法，因为该公司后期有上市申报的打算。

回答人：chenyiwei
参考《计学撮要》P50“‘特别股利’的处理”：
《企业公司制改建有关国有资本管理与财务处理的暂行规定》（财企[2002]313号）第八条规定，“自评估基准日到公司制企业设立登记日的有效期内，原企业实现利润而增加的净资产，应当上缴国有资本持有单位，或经国有资本持有单位同意，作为公司制企业国家独享资本公积管理，留待以后年度扩股时转增国有股份；对原企业经营亏损而减少的净资产，由国有资本持有单位补足，或者由公司制企业用以后年度国有股份应分得的股利补足”。根据这一规定，自评估基准日至重组完成日期间重组净资产所实现的利润应由拟上市公司的控股股东享有，通常以“特别股利”方式派发给控股股东。在重组完成当年度的股东权益变动表中，应反映出将这一“特别股利”从净资产中提取出来并计入负债，从而减少拟上市公司净资产的过程。 鉴于新企业会计准则下，对子公司的长期股权投资采用成本法核算，故对于该项“特别股利”金额的确定，实务中可能采取两种方法：一种方法是以拟上市公司合并报表口径计算，由拟上市公司统一上缴给控股股东；另一种方法是由每个下属企业根据在该期间内的利润实现情况，分别向其各自的母公司派发“特别股利”，其母公司在“特别股利”宣告时将其计入当期投资收益，相应增加该母公司自身在该期间内的净利润；该母公司再根据包含上述投资收益在内的该期间内其自身实现的净利润向更高一级的母公司派发“特别股利”......最终由拟上市公司将全部“特别股利”上缴给控股股东。
根据你所说的情况，你建议的方法在目前“再让各子公司给母公司分红已经来不及了”的情况下，可能也只有如此了。